臺灣板橋地方法院刑事判決　　　　　　　　　　　　九十三年度簡上字第二一七號
　　上訴人即被告　丙○○
右列被告因搶奪案件，不服本院九十三年度簡字第一○六一號中華民國九十三年三月
二十三日第一審判決（聲請簡易判決處刑案號：九十三年度偵字第一二五七號），提
起上訴，本院管轄之第二審合議庭判決如左：
    主  文
上訴駁回。
    事  實
一、緣丙○○為甲○○之妹，甲○○為己○○之同居人，丙○○與己○○前因辦理貸
    款及保證事宜發生民事糾紛，該民事案件並已繫屬於臺灣臺北地方法院，己○○
    因不滿丙○○於民國九十二年八月二十一日同案開庭時在場，乃於翌日十五時
    許在臺北縣三重市○○路○段二六巷二八號三樓住處以此責問甲○○，而甲○○
    乃暗中打電話請丙○○到場協調解釋此事。嗣丙○○於同日十六時三十分許偕同
    友人丁○○到達上址，並由甲○○開門進入屋內後，因見己○○正以錄音機播放
    渠等前次會面之對話錄音帶，為了解所錄製之內容，竟意圖為自己不法之所有，
    在違反己○○意願之情形下，趁己○○不及防備之際，搶奪己○○所有之前開錄
    音帶一捲（連同錄音機一併取走），得手後旋即離開現場。丙○○隔日雖已將錄
    音機連同錄音帶一併歸還，惟錄音帶已有部分遭到消磁。
二、案經己○○訴由臺北縣政府警察局三重分局報請臺灣板橋地方法院檢察署檢察官
    偵查後聲請簡易判決處刑。
    理  由
一、訊之上訴人即被告丙○○就其曾於九十二年八月二十二日十六時三十分許，偕丁○○前往己○○位於臺北縣三重市○○路○段二六巷二八號三樓住處，並與謝碧
    ，辯稱：(一)伊不知錄音機內有錄音帶；(二)當時己○○曾稱：「要聽就拿去聽」，
    伊始在己○○未置可否之情形下拿走錄音機，並未違背其本意；(三)己○○患有重
    度憂鬱症，甲○○為避免刺激己○○乃處處配合作證，而己○○之女兒乙○○當
    時係在隔壁房內，並未親身在場，故二人之證言均不足採云云。經查：
    (一)丙○○於同日十六時三十分許偕同友人丁○○抵達己○○住處前，己○○正以
      錄音機播放錄音帶等情，業據告訴人己○○指訴甚詳，核與證人甲○○證述：
      「被告來前幾分鐘，己○○正在聽錄音帶，錄音帶的內容，是有關銀行的曹先
      生為何查封房子的事情，曹先生說我早已知道妳（按指告訴人）不要作保，被
      告也通知我不要作保，就是這段關鍵的內容」」等語（見本院九十三年七月二
      十日審判筆錄第十二頁）及證人丁○○證稱：「為了一個錄音機的事情，再吵
      起來，被告就從櫃子上『拿錄音機要聽』」、「（爭吵中間是否有談錄音及聽
      錄音帶的事情？）我只知道講到錄了什麼，然後『被告要聽』」（見本院九十
      三年七月二十日審判筆錄第十八頁）等語相符，被告雖辯稱伊不知錄音機內有
      錄音帶，然其於本院審理時卻陳稱：「錄音帶是因為我要走時，我很生氣，我
      們二人（按指被告即告訴人）鬧的很僵．．．我走的時候，我要聽聽『上次錄
      音』是如何，她就說隨便你的，我就把錄音機拿走」「想聽聽錄音帶的內容」
      等語（見本院九十三年七月二十日審判筆錄第十一、二四頁），參以被告自稱
      該錄音機應係其兄甲○○所有，並坦承當日確曾為先前所發生之民事糾紛與告
      訴人發生爭吵，倘該錄音機內並無與該民事糾紛相關之錄音帶，其為何要取走
      該台錄音機？所欲聽聽看之「上次錄音」又何所指？從而被告辯稱不知錄音機
      內有錄音帶云云，應係事後卸責之詞，不足採信。
    (二)被告雖辯稱：當時己○○曾稱：「要聽就拿去聽」，伊始在己○○未置可否之
      情形下拿走錄音機，並未違背其本意云云，惟此為告訴人所否認，證人甲○○
      亦明確證稱：「（己○○何時講不要拿走錄音帶？）中間有講，但是尾聲被告
      要離開時也有講」（見本院九十三年七月二十日審判筆錄第十五頁），證人丁○○也證稱：「己○○說不要拿」（見本院九十三年七月二十日審判筆錄第十
      九頁），此外被告於提起上訴時，於上訴狀內亦清楚載明：告訴人在口頭上「
      有說不要拿」等語（見上訴理由狀第二頁），復參酌當時被告與告訴人正處激
      烈爭吵之對峙狀態，而該卷錄音帶又係可能攸關二人民事紛爭之重要證據，則
      告訴人焉有放任被告取走，乃至於以消磁或其他方法湮滅此項重要證據之理？
      是故被告前開所辯，亦不足採。
    (三)己○○患有重度憂鬱症乙節，固有告訴人自行提出之身心障礙手冊、重大傷病
      免自行部分負擔證明卡及診斷證明書為證，亦據證人即告訴人之主治醫師戊○○證稱：「他在我們醫院診斷有重度憂鬱症及創傷反應」「屬於重度憂鬱症」
      「有時會有短暫被害念頭」「（受刺激時）是會反應激烈，但主觀意識如何無
      法判斷」「（如果別人不依照己○○的意思做的話）會反應比較激烈」等語（
      見本院九十三年七月二十日審判筆錄第二一至二二頁），惟前揭證據方法均僅
      能證明告訴人罹患重度憂鬱症，情緒不穩，可能併發反應激烈之情形，而無法
      直接證明此項病症有何影響證人甲○○證言真實性之情事，參以證人甲○○業
      已具結，且為被告之親哥哥，另其就被告有無持菜刀砍告訴人乙節亦為被告有
      利之陳述，自難單以其為告訴人之同居人，即遽認其必然偏袒維護告訴人而設
      詞誣陷親妹於罪，故被告辯稱：甲○○為避免刺激己○○乃處處配合作證云云
      ，委無足採。至於被告雖又爭執證人乙○○當時係在隔壁房內，並未目睹搶奪
      經過，故其證言並不足採云云，惟查證人乙○○於偵訊時具結證稱：「當天沒
      有看到丙○○毆打己○○，但有聽到吵架的聲音」（偵字卷第五頁反面），其
      中並未目睹爭吵乃至於搶奪行為部分固與被告所辯相符，惟就其「聽到」吵架
      的聲音部分，則仍屬證人親身經歷聽聞之事，自難以證人並未親自在場目睹，
      即遽然排除此項證據，併此說明。
    (四)綜合上述，本件事證明確，被告犯行洵堪認定。
二、核被告丙○○所為，係犯刑法第三百二十五條第一項之搶奪罪。原審判決同此認
    定，並審酌被告之素行、品行、犯罪之動機、目的、手段、所生危害及犯後態度
    等一切情狀，依據刑事訴訟法第四百四十九條第一項前段、第三項、第四百五十
    四條第二項，刑法第三百二十五條第一項、第四十一條第一項前段及罰金罰鍰提
    高標準條例第二條，判處被告有期徒刑陸月，如易科罰金，以佰元折算壹日，
    於法尚無不合，量刑亦稱允當。上訴意旨雖以前詞具狀提起上訴，惟所執理由俱
    不足採，已如前述，其上訴為無理由，應予駁回。
據上論斷，應依刑事訴訟法四百五十五條之一第一項、第三項、第三百六十八條，判
決如主文。
本案經檢察官程秀蘭到庭執行職務。
中　　　華　　　民　　　國　　九十三　　年　　　八　　　月　　　三　　　日
                          臺灣板橋地方法院刑事第十四庭
                              審判長法　官  趙  義  德
                                    法  官  張  江  澤
                                    法  官  楊  明  佳
本件不得上訴。
                                    書記官  黃  炎  煌
中　　　華　　　民　　　國　　九十三　　年　　　八　　　月　　　四　　　日
附錄法條：
刑法第三百二十五條（普通搶奪罪）
意圖為自己或第三人不法之所有，而搶奪他人之動產者，處六月以上五年以下有期徒
刑。
因而致人於死者，處無期徒刑或七年以上有期徒刑，致重傷者，處三年以上十年以下
有期徒刑。
第一項之未遂犯罰之。
